臺灣彰化地方法院刑事判決
111年度訴字第402號
公  訴  人  臺灣彰化地方檢察署檢察官
被      告  楊昌榮



選任辯護人  林世祿律師
被      告  王釔嵐


上列被告等因殺人未遂等案件，經檢察官提起公訴（110年度偵
字第3677號），本院判決如下：
    主  文
楊昌榮犯過失傷害罪，處有期徒刑參月，如易科罰金，以新臺幣
壹仟元折算壹日。又犯駕駛動力交通工具發生交通事故，致人傷
害而逃逸罪，處有期徒刑陸月，如易科罰金，以新臺幣壹仟元折
算壹日。應執行有期徒刑捌月，如易科罰金，以新臺幣壹仟元折
算壹日。緩刑伍年，並應依本院111年度員司刑移調字第144號損
害賠償事件調解程序筆錄內容向被害人王釔嵐支付損害賠償。
王釔嵐犯強制罪，處拘役肆拾日，如易科罰金，以新臺幣壹仟元
折算壹日。緩刑貳年。
    犯罪事實
一、楊昌榮於民國110年1月6日2時13分許，駕駛車牌號碼00-000
    0號自用小貨車（起訴書誤載為自小客車，下稱系爭車輛）
    搭載陳秀香，前往位於彰化縣○○鎮○○路0段000號之萊爾富便
    利商店購物，楊昌榮結帳時，詢問店員王釔嵐為何後門沒有
    開，王釔嵐未回答，楊昌榮認為王釔嵐態度很差，遂表示不
    買了，與陳秀香從便利商店前門離開，王釔嵐心生不滿，於
    同日2時15分許，自該便利商店後門追出，雙方在該便利商
    店外面發生口角，王釔嵐竟基於妨害他人行使權利之犯意，
    於楊昌榮欲駕駛系爭車輛離去時，擋在系爭車輛前面，不讓
    楊昌榮開車離開，後又強行抓住系爭車輛副駕駛座旁的後照
    鏡，要求楊昌榮下車，以此強暴方式妨害楊昌榮駕駛系爭車
    輛離開之權利。之後王釔嵐於110年1月6日2時20分許，爬上
    系爭車輛後方車斗，楊昌榮見狀，本應注意車廂以外不得載
    客，且當時並無不能注意之情形，竟疏未注意，不下車與王
    釔嵐協調或報警處理，仍駕駛系爭車輛自該便利商店前迴轉
    離開，往彰化縣溪湖鎮河東路行駛，於同日2時21分許，行
    駛至河東路94號前，致王釔嵐不慎自系爭車輛車斗摔落地面
    ，受有頭部外傷合併顱骨骨折及多處腦實質損傷、胸部挫傷
    、頭部外傷合併右側蜘蛛網膜下出血、顱骨骨折、嚴重腦實
    質病變、雙側肺挫傷合併呼吸衰竭、肢體挫傷及尿崩症等傷
    害。詎楊昌榮察覺王釔嵐自系爭車輛摔落，明知其駕駛動力
    交通工具發生交通事故，預見王釔嵐摔落後將受有傷害，竟
    未對王釔嵐施以救護或採取其他必要措施，亦未向警察機關
    報案，而另起肇事逃逸之犯意，未下車查看，僅短暫踩煞車
    1秒後，即繼續駕駛系爭車輛離開。嗣經警據報到場處理，
    並調閱相關監視器畫面而循線查獲。
二、案經王釔嵐、楊昌榮訴由彰化縣警察局溪湖分局報告臺灣彰
    化地方檢察署檢察官偵查起訴。
    理  由
一、程序部分：
　㈠本判決所引用被告以外之人於審判外之言詞或書面陳述，而
    不符合刑事訴訟法第159條之1至第159條之4之規定者，檢察
    官、被告楊昌榮、王釔嵐及被告楊昌榮之辯護人均已明示同
    意作為證據（本院卷第84至85頁），本院審酌各該證據製作
    時之情況，並無違法不當之情事，以之作為證據應屬適當，
    依刑事訴訟法第159條之5第1項之規定，認均具有證據能力
    。
　㈡又犯罪事實有無起訴，應以起訴書犯罪事實欄之記載為準，
    不以所引法條為依據。本件檢察官於起訴書犯罪事實欄已記
    載被告楊昌榮「竟未予以救助或報警處理，旋即駕車離開」
    等語，雖所犯法條並未記載被告楊昌榮涉犯刑法第185條之4
    第1項之駕駛動力交通工具發生交通事故致人傷害而逃逸罪
    ，仍應認為就被告楊昌榮涉嫌此部分之犯罪事實已經起訴。
    且公訴檢察官於準備程序時亦表示犯罪事實欄有記載肇事逃
    逸之犯罪事實，故在起訴的範圍內，並補充被告楊昌榮也涉
    犯刑法第185之4第1項之肇事逃逸罪（見本院卷第127至128
    頁筆錄）。
二、認定犯罪事實所憑之證據及理由：
　㈠訊據被告王釔嵐對其被訴強制之犯行坦承不諱（偵卷第28至2
    9頁、本院卷第214至215頁），且經證人即告訴人楊昌榮、
    證人王贏諆、陳秀香於警詢、偵查中證述明確，並有現場圖
    、現場照片、卷附監視器影像檔案之勘驗筆錄及擷取畫面列
    印相片在卷可稽（偵卷第227頁、第231至235頁、本院卷第1
    28至133頁、第137至159頁），足認被告王釔嵐之自白與事
    實相符，堪可採信。
　㈡被告楊昌榮於本院審理時對於上開過失傷害、駕駛動力交通
    工具發生交通事故致人傷害而逃逸等犯行亦供認不諱（見本
    院卷第222至223頁筆錄），且經證人即告訴人王釔嵐於偵查
    中、本院審理時證述明確，並有告訴人王釔嵐跌落現場照片
    、系爭車輛外觀照片、監視器翻拍照片、告訴人王釔嵐之衛
    生福利部彰化醫院診斷證明書、現場圖、路徑圖、現場照片
    、監視器影像照片、GOOGLE地圖及測量距離、卷附監視器影
    像檔案之勘驗筆錄及擷取畫面列印相片、系爭車輛之車籍資
    料在卷足憑(偵卷第63至77頁、第79、153、193頁、第227至
    235頁、第295至311頁、本院卷第128至133頁、第137至159
    頁、第181頁、第203頁、第225至231頁)，足認被告楊昌榮
    自白與事實相符，亦可採信。按「車廂以外不得載客」，道
    路交通安全規則第77條第4款定有明文。被告楊昌榮駕駛系
    爭車輛，自應注意上開道路交通安全規則之規定，且當時並
    無不能注意之情形，竟疏未注意，於告訴人王釔嵐跳上系爭
    車輛後方車斗後，不下車與告訴人王釔嵐協調或報警處理，
    仍駕駛系爭車輛上路，致告訴人王釔嵐於系爭車輛行駛途中
    ，不慎摔落地面而受有上開傷害，自屬有過失。被告楊昌榮
    之過失行為與告訴人王釔嵐所受之上開傷害間，有相當因果
    關係。
　㈢經比對卷附道路、民宅、工廠及萊爾富便利商店等處之監視
    器影像，發現上開監視器顯示的時間並不一致，惟告訴人王
    釔嵐證稱：萊爾富便利商店監視器的時間是自動校正的等語
    （本院卷第206頁），故認萊爾富便利商店的監視器影像時
    間應較為準確。由萊爾富便利商店店內監視器影像之勘驗結
    果可知，被告楊昌榮與陳秀香前往上址萊爾富便利商店之時
    間為110年1月6日2時13分許（見本院卷第132頁勘驗筆錄）
    ，起訴書記載為同日2時許，尚有未合。又比對民宅監視器
    與萊爾富便利商店監視器的時間可知，民宅監視器時間比萊
    爾富便利商店監視器時間快了約8分鐘（萊爾富便利商店監
    視器顯示被告楊昌榮於110年1月6日2時13分55秒走進萊爾富
    便利商店，民宅監視器（1）顯示系爭車輛於110年1月6日2
    時21分17秒停在萊爾富便利商店，被告楊昌榮於同日2時21
    分55秒下車，故認時間差約為8分鐘）。經勘驗民宅監視器
    （1）、（2）影像，於畫面時間2時28分21秒看到系爭車輛
    右側有人影，於畫面時間2時28分56秒就看到告訴人王釔嵐
    站在系爭車輛後方車斗上，於畫面時間2時29分6秒系爭車輛
    有人影掉落（見本院卷第129至130頁勘驗筆錄），故認告訴
    人王釔嵐是於110年1月6日2時20分許，爬上系爭車輛後方車
    斗，並於同日2時21分許自系爭車輛車斗摔落地面。
　㈣綜上所述，本件事證明確，被告王釔嵐強制犯行及被告楊昌
    榮過失傷害、駕駛動力交通工具發生交通事故致人傷害而逃
    逸等犯行，均堪以認定，應依法論科。
　㈤公訴意旨雖認：被告楊昌榮明知王釔嵐已經跳上系爭車輛車
    斗，可預見其若繼續開車，因其車斗護欄甚低，且王釔嵐並
    未配帶安全帽或其他防止墜落設備，在車輛行進、煞停或轉
    彎時，王釔嵐隨時有可能因摔落地面，致頭顱或其他身體部
    位重摔或嚴重碰撞而發生死亡之結果，仍基於殺人之犯意，
    先右轉上開超商前停車場，旋繞著紅綠燈迴轉，之後加速沿
    河東路往彰化縣埔鹽鄉方向行駛，嗣於行經彰化縣溪湖鎮河
    東路94號前，被告楊昌榮故意急踩煞車，王釔嵐一時未抓穩
    失去重心而直接從系爭車輛車頂飛出去，重摔至地面，受有
    頭部外傷合併右側蜘蛛網膜下出血、顱骨骨折、嚴重腦實質
    病變、雙側肺挫傷合併呼吸衰竭、肢體挫傷及尿崩症等傷害
    ，因認被告楊昌榮涉犯刑法第271條第2項、第1項之殺人未
    遂罪嫌。然被告楊昌榮堅決否認有何殺人未遂犯行，辯稱：
    我跟王釔嵐無冤無仇，我怎麼會想要殺他，我沒有故意踩煞
    車要讓他掉出去，我不知道他是如何摔出去的等語。而告訴
    人王釔嵐於警詢時雖指稱：行經河東路94號前，被告楊昌榮
    突然急煞，因為當時風在吹，我在揉眼睛，我就抓不穩，直
    接從車頂飛出去云云（偵卷第30頁），但告訴人王釔嵐於本
    院審理時已改稱：我不知道我怎麼掉下來的。…警詢筆錄這
    樣說是因為警方說他有急煞，我人跟著飛出去，是警察跟我
    說的，但我自己如何跌落我沒有印象，警詢筆錄說被告楊昌
    榮突然急煞，我抓不穩直接從車頂飛出去的內容應該是錯的
    等語（本院卷第200頁、第203至205頁）。又被告楊昌榮於1
    10年1月6日2時20分許，於告訴人王釔嵐爬上系爭車輛之後
    方車斗時，被告楊昌榮固有繼續駕駛系爭車輛之行為，但經
    本院勘驗相關監視器影像，其中「民宅監視器（2）」之勘
    驗結果發現：告訴人王釔嵐是於110年1月6日2時29分5、6秒
    （此為監視器畫面時間，以下同）時，從系爭車輛車斗右側
    跌落路面，於告訴人王釔嵐跌落之前或跌落當下，被告楊昌
    榮駕駛之系爭車輛煞車燈並沒有亮起，是告訴人王釔嵐掉落
    之後，系爭車輛才亮起煞車燈，系爭車輛煞車燈亮起時間為
    2時29分7秒，並於2時29分8秒熄滅，有勘驗筆錄及擷取畫面
    列印相片在卷可證（本院卷第203頁、第225至231頁），足
    認被告楊昌榮並無故意急踩煞車致告訴人王釔嵐掉落之行為
    。況告訴人王釔嵐是在被告楊昌榮駕駛系爭車輛行駛途中摔
    落至地面，被告當時是行駛在一般道路上，且車速不快（見
    本院卷第129至131頁勘驗筆錄），被告楊昌榮與告訴人王釔
    嵐在上開萊爾富便利商店外發生口角時，被告楊昌榮也只是
    想駕駛系爭車輛儘快離開現場，卻遭告訴人王釔嵐阻止，之
    後告訴人王釔嵐又自行爬上系爭車輛的後方車斗，被告楊昌
    榮未下車協調或報警處理，繼續駕駛系爭車輛行駛於道路，
    固有違反前揭道路交通安全規則之規範，但被告楊昌榮除了
    駕駛系爭車輛之駕駛行為外，對告訴人王釔嵐並無其他主動
    攻擊或傷害之行為，於告訴人王釔嵐摔落地面後，被告楊昌
    榮也沒有趁機對告訴人王釔嵐有任何下手攻擊、傷害甚至殺
    害之舉動，由上述情節觀之，被告楊昌榮主觀上顯無致告訴
    人王釔嵐於死之犯意，被告楊昌榮辯稱其無殺人之犯意，應
    堪採信。起訴意旨認被告楊昌榮構成殺人未遂罪，容有誤會
    。
三、論罪科刑部分：
　㈠被告楊昌榮行為後，刑法第185條之4已於110年5月28日修正
    公布，並自同年5月30日生效施行。修正前刑法第185條之4
    規定：「駕駛動力交通工具肇事，致人死傷而逃逸者，處一
    年以上七年以下有期徒刑。」；修正後則規定為「（第1項
    ）駕駛動力交通工具發生交通事故，致人傷害而逃逸者，處
    六月以上五年以下有期徒刑；致人於死或重傷而逃逸者，處
    一年以上七年以下有期徒刑。（第2項）犯前項之罪，駕駛
    人於發生交通事故致人死傷係無過失者，減輕或免除其刑。
    」修正後之規定，依被害人所受傷勢之輕重，科以不同之法
    定刑度，其中致人傷害而逃逸之法定刑為6月以上5年以下有
    期徒刑，經比較新舊法，以修正後之規定較有利於被告，是
    依刑法第2條第1項但書之規定，應適用修正後刑法第185條
    之4第1項前段之規定論處。
　㈡核被告王釔嵐所為，係犯刑法第304條第1項之強制罪；被告
    楊昌榮所為，係犯刑法第284條前段之過失傷害罪，及修正
    後刑法第185條之4第1項前段之駕駛動力交通工具發生交通
    事故致人傷害而逃逸罪。
　㈢被告楊昌榮並無殺人之犯意，所為應成立過失傷害罪，起訴
    意旨認被告楊昌榮涉犯刑法第271條第2項、第1項之殺人未
    遂罪，尚有未洽，已如前述，惟基本社會事實相同，本院應
    予審理，並依法變更起訴法條（本院於審理時已告知被告楊
    昌榮變更後之罪名，見本院卷第222頁審判筆錄）。
　㈣被告楊昌榮所犯上開過失傷害、駕駛動力交通工具發生交通
    事故致人傷害而逃逸罪，犯意各別，行為互異，應分論併罰
    。
　㈤爰以行為人之責任為基礎，審酌被告王釔嵐為上開萊爾富便
    利商店店員，與被告楊昌榮本互不相識，雙方因細故發生口
    角，均不思理性處理問題，被告王釔嵐竟對楊昌榮為上開強
    制犯行，而被告楊昌榮見王釔嵐跳上系爭車輛車斗，仍貿然
    駕車行駛，致王釔嵐摔落受傷，後又駕車逃逸，置傷者於不
    顧，法紀觀念薄弱，惟雙方犯後已經調解成立，被告楊昌榮
    願意分期賠償王釔嵐新臺幣（下同）60萬元，且已先給付12
    萬元，餘款48萬元則自111年8月起按月給付8千元至清償完
    畢止（見本院卷第179頁本院111年度員司刑移調字第144號
    損害賠償事件調解程序筆錄），犯後態度尚稱良好，及其等
    犯罪之手段、情節、所生危害、告訴人王釔嵐之傷勢程度、
    被告楊昌榮智識程度為國小畢業、職業為臨時工、離婚、子
    女已成年、現自己租屋獨住；被告王釔嵐智識程度為國中畢
    業、在萊爾富便利商店工作、未婚、與母親、姐姐同住等一
    切情狀，認公訴檢察官就駕駛動力交通工具發生交通事故致
    人傷害逃逸部分，對被告楊昌榮具體求處有期徒刑7月至1年
    之刑度（見本院卷第224頁筆錄），略嫌過重，爰分別量處
    如主文所示之刑，並均諭知易科罰金之折算標準。再審酌被
    告楊昌榮所犯上開2罪名，係於同一駕駛行為期間所犯，侵
    害的法益雖然不同，但具有關聯性，並斟酌被告楊昌榮各次
    犯行之不法內涵、侵害法益程度等情，為整體非難評價後，
    依刑法第51條第5款之規定，定其應執行之刑為有期徒刑8月
    ，併諭知執行刑易科罰金之折算標準。
　㈥末查被告楊昌榮、王釔嵐前均未曾因故意犯罪受有期徒刑以
    上刑之宣告，有卷附被告2人之臺灣高等法院被告前案紀錄
    表可參，被告2人均因一時失慮致觸犯本件刑責，事後雙方
    已成立調解，並互相同意對方宣告緩刑（見上開調解程序筆
    錄及本院卷第223頁審判筆錄之記載），本院認被告2人經此
    偵審程序及罪刑宣告之教訓後，當足促其等警惕，信無再犯
    之虞，上開宣告之刑，均以暫不執行為適當，爰依刑法第74
    條第1項第1款之規定，分別宣告如主文所示之緩刑期間，以
    啟自新。再按緩刑宣告，得斟酌情形，命犯罪行為人向被害
    人支付相當數額之財產或非財產上之損害賠償，刑法第74條
    第2項第3款亦有明文，為確保被告楊昌榮能履行其與王釔嵐
    間之調解程序筆錄內容，併諭知被告楊昌榮應依本院111年
    度員司刑移調字第144號損害賠償事件調解程序筆錄所示內
    容，向王釔嵐支付損害賠償。
據上論斷，應依刑事訴訟法第299條第1項前段、第300條，判決
如主文。
本案經檢察官楊聰輝提起公訴，檢察官黃建銘到庭執行職務。
中　　華　　民　　國　　111 　年　　8 　　月　　5 　　日
                  刑事第七庭  審判長法  官  王義閔
                                    法  官  巫美蕙 
                                    法  官  王素珍
以上正本證明與原本無異。　　　　　　　　　　　　　　　　
如不服本判決應於收受判決後20日內向本院提出上訴書狀，並應
敘述具體理由。其未敘述上訴理由者，應於上訴期間屆滿後20日
內向本院補提理由書（均須按他造當事人之人數附繕本）「切勿
逕送上級法院」。
中　　華　　民　　國　　111 　年　　8 　　月　　5 　　日
                                    書記官　王心怡
附錄本案論罪科刑法條：
中華民國刑法第185條之4
駕駛動力交通工具發生交通事故，致人傷害而逃逸者，處6月以
上5年以下有期徒刑；致人於死或重傷而逃逸者，處1年以上7年
以下有期徒刑。
犯前項之罪，駕駛人於發生交通事故致人死傷係無過失者，減輕
或免除其刑。
中華民國刑法第284條
因過失傷害人者，處1年以下有期徒刑、拘役或10萬元以下罰金
；致重傷者，處3年以下有期徒刑、拘役或30萬元以下罰金。
中華民國刑法第304條
以強暴、脅迫使人行無義務之事或妨害人行使權利者，處3年以
下有期徒刑、拘役或9千元以下罰金。
前項之未遂犯罰之。